臺灣臺中地方法院刑事判決　　　　　　96年度重訴字第1069號
公　訴　人　臺灣臺中地方法院檢察署檢察官
被　　　告　丁○○
指定辯護人　本院公設辯護人　庚○○
被　　　告　戊○○
　　　　　　　　　　（另案在臺灣嘉義監獄鹿草分監執行中）
指定辯護人　袁烈輝　律師
上列被告因殺人案件，經檢察官提起公訴（95年度偵字第27592
號），本院判決如下：
    主    文
丁○○共同傷害人之身體，處有期徒刑拾月。扣案之菜刀貳把沒
收。
戊○○共同傷害人之身體，累犯，處有期徒刑拾月。扣案之菜刀
貳把沒收。
    犯罪事實
一、戊○○前因違反毒品危害防制條例及竊盜案件，分別經臺灣
    嘉義地方法院判處有期徒刑7月、10月 (2罪經定執行刑為有
    期徒刑1年4月)、6月確定，經接續執行後，甫於民國94年1
    月5日假釋出監，於94年1月21日假釋期滿，假釋未經撤銷視
    為執行完畢，猶不知悔改。緣丁○○於95年12月1日22時30
    分許，經甲○○之邀而騎其車號JGK-788號機車至臺中縣大
    肚鄉○○路○段138號「正老王羊肉爐火鍋店」與甲○○一
    同飲酒，適丙○○與友人己○○等人亦至該處餐敘，玉玉孝
    即叫丙○○到其那一桌坐坐，並對丙○○稱丁○○是其大哥
    ，席間丙○○抱怨甲○○曾毆打他，並稱流氓也沒什麼了不
    起，引起丁○○不悅，雙方發生口角，丁○○竟興起傷害丙○○之犯意，要丙○○別走，並先騎其機車返回位在臺中縣
    大肚鄉○○路8巷86號住處，告知其弟戊○○（當時因竊盜
    案件，經臺灣嘉義地方法院檢察署通緝在案）其遭丙○○嗆
    聲一事，戊○○乃因之興起傷害丙○○之犯意，丁○○便與
    戊○○共同基於傷害人身體之犯意聯絡，由戊○○持菜刀2
    把 (1把鐵柄、1把塑膠柄)，2人一同返回該火鍋店。到達後
    丁○○、戊○○先分持1把菜刀共同入內，丁○○並對丙○○稱東西帶來了等語，而丙○○為免遭丁○○及戊○○傷害
    ，遂先上前從正面抱住戊○○，2人並因而翻滾在地，此時
    丁○○說給你死，並持其中1把菜刀朝丙○○砍1刀，造成丙○○受有頭部開放性傷口、頭皮及頸之挫傷等傷害。後丁○○遭丙○○及旁人抱住，而戊○○則乘隙騎機車逃離現場，
    嗣警據報前往處理始查知上情，並扣得上開菜刀2把 (另扣
    有1把鐮刀)。
二、案經丙○○訴由臺中縣警察局烏日分局報請臺灣臺中地方法
    院檢察署檢察官偵查起訴。
    理  由
一、證據能力之說明：
  　被告丁○○之公設辯護人及被告戊○○之義務辯護人均主張
    ，證人丙○○、乙○○、己○○、甲○○之警詢筆錄無證據
    能力。而查，「被告以外之人於審判外之言詞或書面陳述，
　　除法律有規定者外，不得作為證據。」、「被告以外之人於
　  檢察事務官、司法警察官或司法警察調查中所為之陳述，與
    審判中不符時，其先前之陳述具有較可信之特別情況，且為
    證明犯罪事實存否所必要者，得為證據。」，刑事訴訟法第
　　159條第1項、第159條之2分別定有明文。而按「刑事訴訟法
    第一百五十九條之二規定：被告以外之人於檢察事務官、司
    法警察官或司法警察調查中所為之陳述，與審判中不符時，
　  其先前之陳述具有較可信之特別情況，且為證明犯罪事實存
    否所必要者，得為證據。其所謂「具有較可信之特別情況」
    （即學理上所稱之「特信性」），係指其陳述係在特別可信
    為真實之情況下所為者而言。例如被告以外之人出於自然之
    發言、臨終前之陳述，或違反自己利益之陳述等特別情形均
    屬之。蓋被告以外之人在類此特別情況下所為之陳述，就通
    常而言，其虛偽之可能性偏低，可信之程度較高，若該項陳
    述為證明犯罪事實存否所必要，依上規定，自得構成傳聞法
    則之例外，而承認其證據能力。」，最高法院九十四年度台
    上字第五四九０號判決意旨可資參照。查證人丙○○、乙○○、己○○、甲○○之警詢筆錄與渠等在審判中之陳述多有
    不符，故渠等於警詢之陳述是否具有證據能力，則應視渠等
    於警詢之陳述是否具有較可信之特別情況，且為證明犯罪事
    實存否所必要而為判斷。經查，證人丙○○係被害人，而警
    局對被害人製作警詢筆錄時，一般都不會錄音，本件對被害
    人丙○○製作警詢筆錄亦未錄音，此有本院電話紀錄表附卷
    （本院卷第63頁）可參，故難以勘驗丙○○警詢筆錄製作之
    情形而判斷是否具有較可信之特別情況，何況丙○○於案發
    前亦有飲酒，則更難認其警詢筆錄具有較可信之特別情況。
    另證人己○○於本院訊問時則稱: 我不曉得當時在警詢為何
    說沒有看見是何人持菜刀砍傷丙○○，可能精神比較疲憊，
    而且我也有喝了點酒，今天講的才對，我當天喝了一罐350c
    c啤酒，還沒有醉，只是比較累等語 (本院卷第130頁），參
    諸當天的確是在飲酒後發生之衝突，則證人己○○之警詢筆
    錄是否具有較可信之特別情況，亦非無疑。又證人乙○○於
    本院亦證稱：當時因為人很多，有些是客人講的，警察問我
    ，我就這樣說，我真的是沒有看到等語（本院卷第137頁）
    ，則證人乙○○於警詢之證詞則多係傳聞證據，難謂有何可
    信之特別情況。另證人甲○○則係被告丁○○之友人，當天
    亦係因其與丙○○先前之糾紛，才導致被告等與丙○○間之
    衝突，其立場已有偏頗，則其證言自難謂有何具有較可信之
    特別情況。綜上所述，證人丙○○、乙○○、己○○、甲○○之警詢筆錄與審判中不符，且均無「具有較可信之特別情
    況」，則難謂渠等之警詢筆錄具有證據能力。另檢察官、被
　　告2人及渠等辯護人對於本判決所引用之下列其餘各項證據
  　方法之證據能力，於本院準備程序時均表示無意見，且於法
    院調查證據時，知有刑事訴訟法第159條第1項不得為證據之
    情形，亦未於言詞辯論終結前聲明異議，茲審酌該等言詞陳
    述及書面陳述作成時之情況，認並無不宜作為證據之情事，
    依刑事訴訟法第159條之5之規定，自得作為證據，合先敘明
    。
二、訊據被告丁○○於本院最後審理時對於其故意傷害告訴人丙○○之犯罪事實則坦承不諱（本院卷第149頁），另被告戊○○固坦承於上開時地在場，並有與告訴人發生肢體接觸，
    惟矢口否認有何傷害犯行，辯稱: 當天我到場時，我哥哥剛
    好要走，我哥哥看到我來，就告訴我有人一直跟他嗆聲，我
    就說大家都是朋友講講就好了，我站在門口都沒有進去，我
    大哥就與人拉拉扯扯，後來有人從後抱住我，我被壓在下面
    ，然後老闆娘說要報警，我的肚子那裡有壹把刀，我就把在
    我肚子下面的那把刀拿出來，並對他們說這把刀不知道是誰
    的，並把刀交給那個女子，然後我看到警車來了，因為我尚
    在通緝中，所以我告訴我大哥我要走了，但是我被抱住我大
    哥就過來與抱住我的人拉扯，我就趕快騎著我哥哥深藍色的
    機車跑了，我未與丁○○有傷害的犯意聯絡云云。惟查：上
    開犯罪事實，業據證人丙○○於偵訊及本院、證人己○○、
    乙○○、甲○○於本院具結證述屬實，復有診斷證明書1紙
    、澄清醫院中港分院96年月26日澄高字第962297號函及所附
    丙○○之病歷資料影本、現場蒐證照片及現場圖等附卷可稽
    ，另有菜刀2把扣案足資佐證。被告丁○○自白有故意傷害
    告訴人丙○○應與事實相符，其犯行應堪認定。另被告戊○○雖以上詞置辯，惟查，被告丁○○於95年12月1日之警詢
　　即供稱：我與丙○○發生口角並講難聽之話，丙○○當時口
　  氣不好，我於是買單離去並騎我自己之機車JGK-788號返家
    ，途中我越想越氣又想我獨自一人，故返家告訴來訪之弟弟
    戊○○我遭人嗆聲，並由家中帶來菜刀2把帶在我弟弟戊○○之身上並與我一同前往，我載戊○○欲找丙○○理論，於
    95年12月2日晚上0時30分左右到現場時戊○○將鐵柄之菜刀
    交給我並自持另1支塑膠柄之菜刀等語 (警卷第4頁)，已明
    白供稱是其邀戊○○共同持菜刀返回正老王羊肉爐火鍋店欲
    教訓告訴人丙○○之事實。而丁○○之上開警詢錄影光碟亦
    經本院當庭勘驗，而勘驗結果雖大多係警員直接描述案情而
    由被告丁○○回答「有」、「嘿」、「嗯」等語，惟其內容
    則與警詢內容大致相符，且其中關於是何人帶刀至現場及帶
    刀之目的，被告丁○○則自己明白陳稱：是我弟弟帶去的、
    我弟弟帶去要嚇他的等語（本院卷第96頁以下)，顯見被告
    丁○○之警詢筆錄應可採信，且被告丁○○於95年12月2日
    偵訊亦再度供稱:( 問: 戊○○有無於95年12月2日凌晨零時
    40分，在台中縣大肚鄉○○路○段138號前持刀砍殺丙○○
    ？)我被壓在地上，我沒有看到。當時我弟弟戊○○拿菜刀
    過去，後來有拿1支菜刀給我等語 (偵卷第12頁)；被告丁○○於95年12月19日偵訊亦供稱: 我把情形講給我弟戊○○聽
    ，我弟戊○○就到門口問我說是誰講的，後來我不知道丙○○不止1個人來，還有5、6個人跟他一起來，我弟跟我就跟
    他們起口角，我弟戊○○就從騎乘機車底下拿出2把菜刀、
    因為我弟戊○○看到我跟丙○○2人在地上扭打，我站起來
    之後我弟戊○○就拿了1把菜刀給我等語 (偵卷第24頁)，顯
    然被告丁○○行兇所持之菜刀亦係被告戊○○所交付無訛。
    另證人己○○於本院亦具結證稱：當時我有聽到在庭被告丁○○要離開時對丙○○說「好膽別走！」丁○○就離開，過
    一會兒大約十分鐘左右，被告丁○○夥同被告戊○○，他們
    就拿了2支菜刀衝進來。我只知道他們兩人各拿1支菜刀，在
　　門口丁○○就拿刀往丙○○頭砍下去，我一開始的確是看到
　  他們各持1把刀，後來則看到丁○○拿2把菜刀，我猜想是丁○○又拿了戊○○的刀。(辯護人問：你有看到戊○○持刀
    ？)是的等語 (本院卷第128頁)；證人即「正老王羊肉爐火
    鍋店」負責人王崧崴於本院具結證稱：丁○○與戊○○進來
    店裡面時，我看到丁○○手上有帶刀，但是我不知道帶幾把
　　刀，應該是菜刀吧，我沒有看清楚戊○○手上是否有拿刀，
　  但是警察到場時，戊○○已經先跑掉了，現場總共有2把菜
    刀、1把鐮刀等語 (本院卷第135頁)；證人甲○○於本院亦
    具結證稱: 丁○○離開店後，在半小時之內丁○○與戊○○
　　又返回店內，丁○○離開店是騎機車離開，而丁○○與戊○○返回店內也是騎機車，但是有沒有騎2部我不知道，丁○○、戊○○是同時到，丁○○離開之後回來，一進來我就覺
    得他眼神不太對，我就站起來擋他，這時戊○○與丙○○就
　　發生拉扯，我就勸阻丁○○，丁○○手上持刀時，我就拉丁○○的右手，因此被刀子劃到。當時丁○○他的情緒滿生氣
    的等語 (本院卷第140頁)。綜上證人所陳，被告戊○○既係
　　被告丁○○邀約至現場欲教訓告訴人丙○○，又由被告戊○○持刀一同前往，且一開始亦有持其中1把菜刀，則其2人自
    有傷害之犯意聯絡及行為分擔無訛，其所辯應係卸責之詞而
    不足採，犯行亦堪認定。
三、按「共同實施犯罪行為之人，在合同意思範圍以內，各自分
    擔犯罪行為之一部，相互利用他人之行為，以達其犯罪之目
    的者，即應對於全部所發生之結果，共同負責。」，最高法
    院著有28年上字第3110號判例可資參照。故核被告2人所為
    ，均係犯刑法第277條第1項之傷害罪，其2人彼此之間，有
    犯意聯絡及行為分擔，均為共同正犯。公訴意旨認被告2 人
    所為，係犯刑法第271條第1項、第2項之殺人未遂罪，此部
    分容有誤會 (理由詳下述)，惟因此二者之基本社會事實相
    同，本院自得變更起訴法條，併此敘明。又被告戊○○有如
    事實欄所載前科並已執行完畢，此有臺灣高等法院被告前案
    紀錄表附卷可稽，其於5年內故意再犯本件之罪，為累犯，
    爰依刑法第47條第1項加重其刑。爰審酌被告丁○○僅因細
    故即夥同其弟即被告戊○○共同持菜刀前往教訓告訴人丙○○，並由丁○○持菜刀砍傷丙○○，而丙○○所受傷勢為頭
    部開放性傷口、頭皮及頸之挫傷，而該傷口係在後腦頭皮約
    2公分，當時沒有生命危險的傾向 (有澄清醫院中港分院96
    年4月26日澄高字第962297號函附卷可稽)，以及被告丁○○
    於最後審理時始坦承故意傷害犯行，而被告戊○○則均矢口
    否認犯行之犯罪後態度等一切情狀，分別量處被告2人如主
    文所示之刑，以資儆懲。扣案之菜刀2把為被告所有供犯罪
　　所用之物，業據被告丁○○供承在卷，爰依刑法第38條第1
    項第2款諭知沒收。另扣案之鐮刀1把，公訴人雖認係被告戊○○當時所持之兇器，惟證人丙○○證稱: 當時情況混亂，
    我沒有注意到戊○○手上是否有拿刀等語 (本院卷第122頁)
    ；證人己○○證稱: 本來被告2人各持1把刀，最後是丁○○
    拿2把菜刀，而扣案鐮刀我沒有印象等語 (本院卷第130頁)
    ，證人王崧崴證稱: 我沒有看到戊○○有拿刀，我也沒有搶
    下鐮刀等語 (本院卷第137頁)；證人甲○○證稱，本案我看
    到1把刀，就是丁○○手上的那把刀，是小型菜刀，另外扣
    案的2把刀 (即含鐮刀1把)，在現場我沒有看到等語 (本院
    卷第141頁)，則被告2人既否認有持該把鐮刀前往，亦無證
    人證明被告2人有持該把鐮刀，更無證據證明該把鐮刀係被
    告2人所有，爰不依法諭知沒收，併此敘明。
四、公訴意旨認被告2人所為，係犯刑法第271條第1項、第2項之
    殺人未遂罪嫌，並以：本件觀諸告訴人丙○○之傷勢：告訴
    人受有頭部開放性刀傷，而由被告丁○○下手之部位乃屬人
    體要害，且持極具重量且鋒利之菜刀為之，並用力非輕，造
    成開放性傷口，又於著手時，和以「給你死」之犯意顯露之
    言詞等情，且客觀上刀能殺人不能謂無預見，以被告殺人手
    段及方法，其斷絕告訴人生命之未必故意之意甚明為其論據
    。惟按「殺人與傷害人致死之區別，應以有無殺意為斷，其
　　受傷之多寡，及是否為致命部位，有時雖可藉為認定有無殺
  　意之心證，究不能據為絕對標準。」、「殺人與傷害致死之
    區別，即在下手加害時有無死亡之預見為斷。至受傷處所是
    否致命部位，及傷痕之多寡，輕重如何，僅足供認定有無殺
    意之參考，原不能為區別殺人與傷害致人於死之絕對標準」
    ，最高法院著有18年上字第1309號、19年上字第718號判例
    可資參照。訊據被告2人均堅決否認有何殺害告訴人丙○○
    之犯意，而查，證人丙○○於本院亦陳稱：（問：丁○○砍
    你時，你有無閃躲？）沒有，那時我已經抱住戊○○，我沒
    得閃，丁○○砍我時並說「給你死」等語 (本院卷第88頁)
    ，惟本件經向澄清醫院中港分院函調告訴人丙○○之病歷及
    函詢其當情狀況，據其函復稱：患者丙○○先生的傷口在後
    腦頭皮約2公分，當時沒有生命危險的傾向等語，有該院96
    年月26日澄高字第962297號函及所附病歷影本附卷 (本院卷
    第74頁)可稽，則被告丁○○行兇時，告訴人丙○○既未閃
    躲，而其所受之刀傷則僅為後腦頭皮約2公分，顯見當時被
    告丁○○雖係持菜刀砍傷，惟其力道應非猛烈，否則告訴人
    丙○○之傷勢當不致如此而已，並再參諸告訴人丙○○與被
    告丁○○原不相識，係當天經由甲○○之介紹始認識，且當
    天亦僅係因雙方不滿對方之言語始生口角衝突，並無深仇大
    恨，則被告丁○○應無致告訴人丙○○於死之犯意。另被告
    丁○○雖於偵訊承祐有稱給丙○○死等語（偵卷第13頁)(
    被告丁○○其後又改稱未說這句話，而是說「啊會死，趕
    快叫救護車」 (偵卷第25頁)，於本院又稱: 當時是看到丙○○流血，我說會死、會死，要趕快去敷藥等語 (本院卷第
    20頁))，而證人丙○○亦證稱：丁○○砍我時並說「給你死
    」等語 (本院卷第88頁)，惟按「持刀砍人，是否有殺人之
    決意，原應參酌當時情況，觀其行為之動機，視其下手之情
    形，及砍向之部位，與受傷之輕重等等，以為綜合之判斷，
    殊不能僅以口頭之『給你死』或『殺』之語詞，即謂其有殺
    人之意思，此與對小孩之『你再淘氣就打死你』，或對成人
    之『你再嘮嘮叨叨就殺你』，不足以此即認其有殺人犯意者
    ，正屬相同。」，最高法院77年度台上字第1609號判決可資
    參照，故本件自亦不能以被告丁○○行兇時有稱「給你死」
    即謂其有殺人之犯意自明。此外復查無其他積極證據足認被
    告2人有致告訴人丙○○於死之犯意，從而被告2人自不構成
    刑法第271條第2項、第1項之殺人未遂罪嫌，併此敘明。
據上論斷，應依刑事訴訟法第二百九十九條第一項前段、第三百
條，刑法第二十八條、第二百七十七條第一項、第四十七條第一
項、第三十八條第一項第二款，刑法施行法第一條之一第一項、
第二項前段，判決如主文。
中　　華　　民　　國　　96　　年　　6　　月　　6  　　日
                  刑事第十五庭  審判長法  官  曾佩琦
                                      法  官  楊真明
                                      法  官  郭瑞祥
上正本證明與原本無異。
如不服本判決，應於送達後十日內向本院提出上訴狀（須附繕
本），上訴於台灣高等法院台中分院。
                                      書記官  賴亮蓉
中　　華　　民　　國　　96　　年　　6　　月　　6  　　日
附錄論罪科刑法條
中華民國刑法第277條
（普通傷害罪）
傷害人之身體或健康者，處 3 年以下有期徒刑、拘役或 1 千元
以下罰金。
犯前項之罪因而致人於死者，處無期徒刑或 7 年以上有期徒刑；
致重傷者，處3年以上10年以下有期徒刑。
